臺灣高等法院刑事判決
111年度上更一字第59號
上  訴  人  
即  被  告  陳建成



                
選任辯護人  楊偉毓律師（法扶律師）
上列上訴人即被告因詐欺案件，不服臺灣新北地方法院110年度
訴字第63號，中華民國110年4月26日第一審判決（起訴案號：臺
灣新北地方檢察署109年度少連偵字第434號、109年度偵字第302
86號），提起上訴，本院判決後，由最高法院部分發回更審，本
院更為判決如下：
    主  文
原判決關於其附表二編號23部分，暨所定應執行刑均撤銷。
陳建成犯詐欺取財罪，處有期徒刑肆月，如易科罰金，以新臺幣
壹仟元折算壹日。未扣案之犯罪所得新臺幣壹萬元沒收，於全部
或一部不能沒收或不宜執行沒收時，追徵其價額。
    事  實
一、緣林俞彣於民國109年1月中旬某日，在社群軟體臉書之「台
    日韓港澳導遊」社團貼文表示有意購買香菸，陳建成見有機
    可乘，竟基於意圖為自己不法所有之詐欺犯意，以暱稱「YU
    E YUE LIU」之臉書帳號，於109年2月26日16時48分許發送
    臉書Messager私訊聯繫林俞彣，誆稱可以便宜價格出售香菸
    ，林俞彣不疑有他，進而透過LINE通訊軟體與陳建成議定交
    易之價金、數量及地點後，乃陷於錯誤，將新台幣（下同）
    1萬元之款項匯入陳建成所指定之中華郵政帳號00000000000
    000號包宇庭之帳戶，陳建成取得款項後，即藉詞推託無意
    履行，林俞彣始悉受騙。
二、案經林俞彣訴由高雄市政府警察局刑事警察大隊報告臺灣新
    北地方檢察署檢察官偵查起訴。
    理  由
壹、程序方面：
一、本案審理範圍：
　　最高法院係就本院前審判決附表二編號2（按即原判決附表
    二編號23）部分撤銷發回更審，原判決其他各罪，得易科罰
    金部分業於本院前審撤回上訴而告確定，不得易科罰金部分
    ，本院前審判決後，除經最高法院撤銷發回部分外，亦已由
    最高法院駁回上訴確定。是本院僅就原判決附表二編號23部
    分加以審理，合先敘明。
二、證據能力：
　　按被告之自白，非出於強暴、脅迫、利誘、詐欺、疲勞訊問
    、違法羈押或其他不正之方法，且與事實相符者，得為證據
    ，刑事訴訟法第156條第1項定有明文。又被告以外之人於審
    判外之陳述，雖不符刑事訴訟法第159條之1至第159條之4規
    定，而經當事人於審判程序同意作為證據，法院審酌該言詞
    陳述或書面陳述作成時之情況，認為適當者，亦得為證據；
    當事人、代理人或辯護人於法院調查證據時，知有刑事訴訟
    法第159條第1項不得為證據之情形，而未於言詞辯論終結前
    聲明異議者，視為有前項之同意，刑事訴訟法第159條之5第
    1、2項亦有明定。本判決下列所引用上訴人即被告陳建成（
    下稱被告）之自白，並無不法取得情事，且與事實相符；其
    他審判外陳述之供述證據部分，業經檢察官、被告及辯護人
    表示同意有證據能力（本院卷第209至211頁），本院審酌各
    該陳述作成時之情況，核無違法不當情事，因而認為適當，
    均有證據能力。至本判決以下引用之其他非供述證據，並無
    證據證明係公務員違背法定程序所取得，亦無顯有不可信之
    情況，並經本院於審理期日為合法調查，自均得作為本判決
    之證據。
貳、認定犯罪事實所憑證據及理由：
一、訊據被告於本院審理時，就上開犯罪事實業已坦承不諱（本
    院卷第208、260頁），核與證人即告訴人林俞彣於警詢及本
    院審理時所證情節相符（少連偵字第434號卷二第39至41頁
    ，本院卷第262至268頁），並有卷附被告臉書帳號截圖、內
    政部警政署反詐騙諮詢專線紀錄表、高雄市政府警察局鳳山
    分局文山派出所受理詐騙帳戶簡便格式表、金融機構聯防機
    制通報單、中華郵政股份有限公司函文所附帳戶基本資料暨
    歷史交易清單等件可佐（少連偵字第434號卷一第91頁，少
    連偵字第434號卷二第37、43至44、25至29頁），足認被告
    所為認罪自白與事實相符，堪予採憑。
二、從而，被告本件詐欺取財犯行，事證已臻明確，堪予認定，
    應依法論科。
參、論罪：　　
    核被告所為，係犯刑法第339條第1項之詐欺取財罪。至公訴
    意旨認應論以被告刑法第339條之4第1項第3款之以網際網路
    對公眾散布而犯詐欺取財罪，然按刑法第339條之4第1項第3
    款，係以「網際網路」對「公眾」散布為其構成要件，考其
    立法目的在於，考量現今以電信、網路等傳播方式，同時或
    長期對社會不特定多數之公眾發送訊息施以詐術，往往造成
    廣大民眾受騙，此一不特定、多數性詐欺行為類型，其侵害
    社會程度及影響層面均較普通詐欺行為嚴重，有加重處罰之
    必要，始定為加重處罰事由。查本件告訴人林俞彣已陳稱，
    於109年1月中旬即已在臉書社團貼文表示欲購買香菸，嗣於
    同年2月26日被告始傳送私訊聯繫表示可出售香菸等情明確
    （少連偵字第434號卷二第39頁，本院卷第265、267頁），
    已難認被告有何經由網際網路在臉書社團散布訊息之犯行；
    況證人林俞彣於本院審理時亦證稱，伊係加入香菸買賣的臉
    書社團，有看到很多出售香菸的訊息，但無法確定裡面有沒
    有被告的貼文，也不確定是否有看過被告的貼文等語（本院
    卷第267至268頁），亦無法證明告訴人林俞彣係因被告經由
    網際網路散布訊息始陷於錯誤而受騙。依照罪疑唯輕之原則
    ，自無從論以被告刑法第339條之4第1項第3款之加重構成要
    件，應為有利於被告之認定，僅論以普通詐欺取財罪。此部
    分與檢察官起訴部分，二者基本社會事實同一，並經本院告
    知罪名而為辯論（本院卷第253至254頁），爰予變更起訴法
    條。
肆、原判決撤銷之說明：
一、原審以被告此部分犯罪事證明確而予論罪科刑，固非無見。
    惟本案卷內並無其他事證足以證明被告係以網際網路對公眾
    散布訊息而犯本件詐欺取財罪，依罪疑為有利於被告認定之
    原則，應認被告係犯共同詐欺取財罪，已如前述，原判決逕
    論以刑法第339條之4第1項第3款之加重詐欺取財罪，即非妥
    適。原判決關於其附表二編號23部分既有上開可議之處，且
    為被告上訴意旨指摘所及，此部分自屬無可維持，應予撤銷
    改判。
二、爰審酌被告為圖金錢利益而對告訴人林俞彣施以詐術騙取金
    錢之犯罪動機、目的、手段，及本案犯行造成告訴人林俞彣
    財產損失之危害程度，並考量被告迄未賠償被害人損害之犯
    後態度，暨被告之素行、智識程度與家庭生活經濟狀況等一
    切情狀，予以量處有期徒刑4月，並諭知如易科罰金以1,000
    元折算1日之折算標準。
伍、沒收：
    被告因本案詐取告訴人林俞彣財物犯行，獲有犯罪所得1萬
    元，業經本院認定如前，未據扣案，應依刑法第38條之1第1
    項、第3項之規定予以宣告沒收，並諭知於全部或一部不能
    沒收或不宜執行沒收時，追徵其價額。
據上論斷，應依刑事訴訟法第369條第1項前段、第364條、第299
條第1項前段、第300條，判決如主文。
本案經檢察官蔡景聖提起公訴，被告上訴，經檢察官江林達到庭
執行職務。
中　　華　　民　　國　　111 　年　　10　　月　　11　　日
                  刑事第二十二庭審判長法　官  蔡廣昇
                                      法　官  葉韋廷
                                      法　官  汪怡君
以上正本證明與原本無異。
檢察官如不服本判決，應於收受送達後20日內向本院提出上訴書
狀，其未敘述上訴之理由者並得於提起上訴後20日內向本院補提
理由書（均須按他造當事人之人數附繕本）「切勿逕送上級法院
」。
被告不得上訴。
                                      書記官  高妤瑄
中　　華　　民　　國　　111 　年　　10　　月　　11　　日
附錄本案論罪科刑法條全文：
刑法第339條第1項
意圖為自己或第三人不法之所有，以詐術使人將本人或第三人之
物交付者，處5年以下有期徒刑、拘役或科或併科50萬元以下罰
金。